【裁判字號】    99,重訴,1125
【裁判日期】    991026
【裁判案由】    給付違約金等
【裁判全文】
臺灣臺北地方法院民事裁定            99年度重訴字第1125號
原      告  經濟部
法定代理人  乙○○
訴訟代理人  林家祺律師
複  代理人  戊○○
            管乃茹律師
被      告  漢翔航空工業股份有限公司
法定代理人  甲○○
訴訟代理人  丙○○
            丁○○
            楊盤江律師
上列當事人間給付違約金等事件，本院裁定如下：
    主  文
本件移送臺灣台中地方法院。
    理  由
一、按訴訟，由被告住所地之法院管轄；對於私法人之訴訟，由
    其主事務所或主營業所所在地之法院管轄；訴訟之全部或一
    部，法院認為無管轄權者，依原告聲請或依職權以裁定移送
    其管轄法院，民事訴訟法第1條第1項前段、第2條第2項、第
    28 條第1項分別定有明文。次按因契約涉訟者，如經當事人
    定有債務履行地，得由該履行地之法院管轄，民事訴訟法第
    12條亦明文定之，此乃民事訴訟法關於因契約涉訟特別審判
    籍之規定，是項約定雖不以書面或明示為必要，即言詞或默
    示為之，亦非法所不許，惟仍必須當事人間有約定債務履行
    地之意思，始有該條之適用，而管轄權之有無，雖為受訴法
    院應職權調查之事項，惟當事人對此訴訟成立要件之舉證責
    任仍不因而免除，高等法院86年度抗字第182 號裁定意旨可
    參。
二、查本件原告係以被告參與「臺灣電力股份有限公司（下稱台
    電公司）麥寮風力發電機組新建工程採購案」得標後，未依
    招標條件在得標簽約後3 個月內提送「工業合作計畫書」，
    並在3 個月內促成外商與原告簽訂公業合作協議書，已達處
    罰懲罰性違約金之上限，為此爰依招標條件之規定，請求被
    告繳付違約金並加計利息。是以，參諸原告所提原證20即「
    麥寮風力發電機組新建工程」承攬契約，乃被告與台電公司
    所簽訂（下稱系爭承攬契約，見本院卷第74頁至第78頁），
    核與被告出具予原告之工業合作計畫承諾書（下稱系爭承諾
    書，見本院卷第79頁至第80頁）之當事人不同，當不得以被
    告及台電公司在系爭承攬契約之約定定本件之管轄。再者，
    被告出具予原告之系爭承諾書既未約定債務履行地，且民法
    第314 條規定之債務履行地係法定清償地，而無民事訴訟法
    第12條之適用，原告就兩造曾約定以原告所在地為債務履行
    地之事實復未舉證證明，自難認原告所稱兩造已透過契約約
    定原告所在地乃契約履行地之主張為可採。從而，原告向無
    管轄權之本院起訴，顯係違誤，爰依職權將本件移送被告主
    營業所所在地之臺灣台中地方法院。
三、依首開法條裁定如主文。
中    華    民    國    99    年    10    月    26    日
                  民事第二庭  審判長法  官  張松鈞
                                    法  官  林玲玉
                                    法  官  羅郁婷
以上正本係照原本作成。
如不服本裁定應於送達後10日內向本院提出抗告狀，並繳納抗告
費新臺幣1,000元。
中    華    民    國    99    年    10    月    26    日
                                    書記官  楊婷雅

司法院資訊處製作；財團法人民間司法改革基金會備份。
